【裁判字號】    89,訴,771
【裁判日期】    891127
【裁判案由】    返還消費借貸款
【裁判全文】
臺灣新竹地方法院民事判決  八十九年度訴字第七七一號
    原      告    新竹縣新豐鄉農會
    法定代理人    壬○○
    訴訟代理人    李林盛律師
    複  代理人    王彩又律師
    被      告    丙○○      .
    被      告    丁○○      住台北市○○區○○里○鄰○○街七三巷二號
    被      告    戊○○      住台北市○○區○○里○鄰○○街七三巷二號
    被      告    庚○○      住台北市○○區○○里○○鄰○○路十四巷一號三
                              .
    被      告    甲○○      住台北市○○區○○里○鄰○○街七三巷四號
    被      告    己○○      住台北市○○區○○里○鄰○○街七三巷二號
    被      告    辛○○      住台北市○○區○○里○鄰○○街七三巷二號
    右三人共同
    訴訟代理人    戊○○      住台北市○○區○○里○鄰○○街七十三巷二號
右當事人間請求返還消費借貸款事件，本院判決如左：
    主      文
被告應連帶給付原告新臺幣伍佰伍拾萬元，及自民國八十四年七月五日起至清償日止
，按年息百分之十點七五計算之利息，並自民國八十四年八月五日起至清償日止，逾
期六個月以內者，按上開利率百分之十，逾六個月者，按上開利率百分之二十計算之
違約金。
訴訟費用由被告連帶負擔。
本判決於原告以新臺幣壹佰捌拾參萬肆仟元供擔保後得假執行。
    事      實
甲、原告方面：
一、聲明：除假執行擔保金額外，如主文所示。
二、陳述：
  （一）借款人即被告丙○○以訴外人徐勉（已歿）為連帶保證人，於民國八十二年
        七月二十日向原告借款新台幣（下同）五百五十萬元，約定借款期間為五年
        ，利息按原告公告基本放款利率百分之十點七五計算，借款人應按月付息，
        逾期付息或到期未履行債務時，自逾期之日起六個月以內加放款利率百分之
        十，逾期六個月以上者，加放款利率百分之二十計付違約金，倘主債務人未
        依約履行，連帶保證人當即負責，詎被告丙○○自八十四年七月五起即未再
        支付本金、利息，清償期亦已屆至，尚有本金五百五十萬元，及自八十四年
        七月五日起之利息，暨自八十四年八月五日起之違約金未為清償。
  （二）因連帶保證人徐勉已於八十三年四月二十七日死亡，由其配偶乙○○（已於
        八十六年七月二十九日死亡）、子女即被告甲○○、孫兒女即被告丁○○、
        戊○○、庚○○、己○○、辛○○繼承與代位繼承，依法對被繼承人徐勉之
        保證債務應負連帶清償責任，爰依消費借貸、連帶保證及繼承之法律關係，
        訴請被告應連帶給付原告五百五十萬元，及自民國八十四年七月五日起至清
        償日止，按年息百分之十點七五計算之利息，並自民國八十四年八月五日起
        至清償日止，逾期六個月以內者，按上開利率百分之十，逾六個月者，按上
        開利率百分之二十計算之違約金。
三、證據：提出借據一紙、擔保放款明細分類卡一件、授信約定書二件（以上均為影
    本）、繼承系統表一件、戶籍謄本六件。
乙、被告方面：
一、被告丙○○部分：
    被告丙○○未於言詞辯論期日到場，亦未提出書狀作何聲明或陳述。
二、被告丁○○、戊○○、庚○○、甲○○、己○○、辛○○部分：
  （一）聲明：原告之訴駁回。
  （二）陳述：被告丁○○、戊○○、庚○○、甲○○、己○○、辛○○均未對被繼
        承人徐勉拋棄繼承，實際拿錢之人應該負責，被告等並無能力償還，且徐勉
        生前已將提供擔保之抵押物出售。
  （三）證據：提出協議書影本一件、台北市稅捐稽徵處含文影本一件。
丙、本院依職權查詢被告之全戶戶籍資料，並向台灣士林地方法院查詢徐勉之繼承人
    有無聲明拋棄繼承之情事。
    理      由
一、本件被告丙○○未於言詞辯論期日到場，核無民事訴訟法第三百八十六條所列各
    款情形，爰依原告之聲請，由其一造辯論而為判決。
二、本件原告主張被告丙○○以訴外人徐勉為連帶保證人，於八十二年七月二十日向
    原告借款五百五十萬元，約定借款期間為五年，利息按原告公告基本放款利率百
    分之十點七五計算，借款人應按月付息，逾期付息或到期未履行債務時，自逾期
    之日起六個月以內加放款利率百分之十，逾期六個月以上者，加放款利率百分之
    二十計付違約金，倘主債務人未依約履行，連帶保證人當即負責，詎被告丙○○
    自八十四年七月五起即未再支付本金、利息，清償期亦已屆至，尚有本金五百五
    十萬元及自八十四年七月五日起之利息、自同年八月五日起之違約金未為清償等
    情，業據原告提出與其所述相符之借據、擔保放款明細分類卡、授信約定書為證
    ，且經核原告所提前開借據、授信約定書上所蓋徐勉之印文，與被告丁○○、戊○○、庚○○、甲○○、己○○、辛○○提出徐勉所訂定協議書上蓋有之印文相
    符，堪認原告前開主張為真實。
三、原告復主張連帶保證人徐勉於八十三年四月二十七日死亡，由其配偶乙○○（已
    於八十六年七月二十九日死亡）、子女即被告甲○○、孫兒女即被告丁○○、戊○○、庚○○、己○○、辛○○繼承與代位繼承，而徐勉之繼承人均未拋棄繼承
    等情，為被告丁○○、戊○○、庚○○、甲○○、己○○、辛○○所不爭，復據
    原告提出繼承系統表及戶籍謄本等件為證，核屬相符，且經本院依職權向台灣士
    林地方法院查詢，被繼承人徐勉之繼承人並無拋棄繼承之情事，此有公務查詢電
    話紀錄表一紙附卷足參，自堪信原告此部分主張亦屬真實。
四、按繼承人對於被繼承人之債務，負連帶責任，民法第一千一百五十三條第一項規
    定甚明，又一般保證債務並非專屬於保證人本身之債務，除有特殊情形，即以保
    證人具有一定資格為前提而成立之保證債務外，縱保證人死亡，其繼承人仍得繼
    承其保證債務。訴外人徐勉既為本件消費借貸契約之連帶保證人，而消費借貸之
    保證債務亦非專屬於保證人本身之債務，因徐勉業已死亡，其債務自應由繼承人
    即訴外人乙○○（已歿）與被告丁○○、戊○○、庚○○、甲○○、己○○、辛○○共同繼承，前開被告雖均辯稱並無能力償還，且徐勉生前已將提供擔保之抵
    押物出售，應由實際拿錢之人清償等語，惟無論實際花用借款之人為何、連帶保
    證人徐勉是否將抵押物出售，均不影響徐勉應負之連帶保證責任，而被告丁○○
    、戊○○、庚○○、甲○○、己○○、辛○○雖無能力償還所繼承之債務，亦不
    因此免除責任，是上開被告所辯即不足採。從而，原告依消費借貸、連帶保證及
    繼承之法律關係，訴請被告即借款人丙○○、被告即連帶保證人徐勉之繼承人被
    告丁○○、戊○○、庚○○、甲○○、己○○、辛○○應連帶給付原告五百五十
    萬元，及自民國八十四年七月五日起至清償日止，按年息百分之十點七五計算之
    利息，並自民國八十四年八月五日起至清償日止，逾期六個月以內者，按上開利
    率百分之十，逾六個月者，按上開利率百分之二十計算之違約金，為有理由，應
    予准許。
五、原告陳明願供擔保，請求宣告假執行，核無不合，茲酌定相當之擔保金額，予以
    准許。
六、結論：本件原告之訴為有理由，依民事訴訟法第三百八十五條第一項前段、第七
    十八條、第八十五條第二項、第三百九十條第二項，判決如主文。
中      華      民      國    八十九    年     十一     月    二十七    日
                                  臺灣新竹地方法院民事第二庭
~B法      官  雷雅雯
右為正本係照原本作成。
如對本判決上訴須於判決送達後二十日內向本院提出上訴狀。
~B法院書記官  洪儷容
中      華      民      國    八十九    年      十一    月    二十七    日


司法院資訊處製作；財團法人民間司法改革基金會備份。
